【裁判字號】    97,上訴,2578
【裁判日期】    970724
【裁判案由】    毒品危害防制條例
【裁判全文】
臺灣高等法院刑事判決                97年度上訴字第2578號
上  訴  人
即  被  告  甲○○
選任辯護人  李志聖  律師
上列上訴人因毒品危害防制條例案件，不服臺灣板橋地方法院95
年度訴字第2514號，中華民國97年3月7日第一審判決（起訴案號
：臺灣板橋地方法院檢察署95年度偵字第12097 號），提起上訴
，本院判決如下：
    主  文
上訴駁回。
    事  實
一、甲○○明知第三級毒品愷他命（Ketamine，俗稱Ｋ他命，以
    下均稱Ｋ他命）屬毒品危害防制條例所列之第三級毒品，依
    法不得非法持有、販賣，竟意圖營利，基於販賣Ｋ他命之概
    括犯意，於不詳時間在桃園縣桃園市ＳＫＹ舞廳，向姓名年
    籍不詳之人購入Ｋ他命後，以其行動電話門號0000000000做
    為聯絡工具，先於民國95年5 月7日晚上6時11分許由沈益帆
    以其所有門號0000000000之行動電話，撥打甲○○前揭門號
    ，雙方約定在臺北縣三重市○○路附近碰面，甲○○以Ｋ他
    命3包約1.8公克價值新臺幣（下同）1,950 元之價格，販售
    Ｋ他命予沈益帆，經沈益帆於當日18時41分許再持往陳博鉦
    位於臺北市○○區○○路二段59巷6號6樓住處，嗣於隔日即
    95年5月8日下午，沈益帆再前往陳博鉦上揭住處，欲施用Ｋ
    他命時，為陳博鉦之母親李玉蘭當場發現並報警，經警方將
    其二人帶回臺北市政府警察局大安分局製作筆錄時，陳博鉦
    為配合警方查出甲○○，再於95年5月8日14時18分左右，在
    上揭分局內以其門號0000000000之行動電話，撥打甲○○前
    揭門號，約定購買10包Ｋ他命後，甲○○即於95年5月8日下
    午15時許，在臺北縣三重市○○○路53巷口，欲以Ｋ他命約
    5公克重價格6,500元與陳博鉦進行交易時，為警當場查獲，
    並扣得Ｋ他命10包及門號00000000 00行動電話ＳＩＭ卡1張
    ，且經甲○○主動偕同警方前往其女友高慧如位於臺北縣蘆
    洲市○○○路261號4樓之住處，再扣得Ｋ他命15包（連同前
    揭先扣案之10包，共計25包，驗後淨重4.99公克）、帳冊 1
    本，而悉上情。
二、案經臺北市政府警察局大安分局報告臺灣板橋地方法院檢察
    署檢察官偵查起訴。
    理  由
壹、證據能力方面：
一、按被告之自白，非出於強暴、脅迫、利誘、詐欺、疲勞訊問
    、違法羈押或其他不正之方法，且與事實相符者，得為證據
    ，刑事訴訟法第156 條第1 項有明文規定。查被告雖主張其
    在警詢中係遭警察脅迫，故當日所為之陳述顯非出於任意性
    云云。然查，被告於95年5 月8 日在台北縣政府警察局大安
    分局接受警察詢問時所為之陳述內容，並未承認有販賣毒品
    予本案證人沈益帆或陳博鉦之情事，而係提及有販賣Ｋ他命
    2 次、搖頭丸1 次給綽號「小黑」之人，嗣後於偵查中，經
    檢察官當庭勘驗警詢錄音帶，亦發現被告於警詢時還曾向警
    方辯解是持有毒品，而不是販賣，警察則對其表示說那就按
    照你的意思記載持有等情，有臺灣板橋地方法院檢察署95年
    度偵字第12097 號案件95年6 月14日訊問筆錄足稽（見該卷
    第115 頁，此卷宗以下均簡稱偵查卷），則被告猶可否認有
    販賣毒品予陳博鉦等人，且向警方辯解其之行為僅為持有，
    實難認其當時遭到警員為不法取供。再觀諸證人沈益帆或陳
    博鉦於警詢中，均尚未提到「小黑」，直到偵查中經檢察官
    訊問後，證人陳博鉦始稱：其認識「小黑」，曾與「小黑」
    交換藥頭電話時，發現「小黑」已經有被告之電話號碼等語
    （參偵查卷第196 頁），顯見被告在警詢時既可自行說出「
    小黑」之人，亦堪信在警詢中之陳述非虛。至被告於警詢時
    ，對在台北縣三重市○○○路53巷口所查扣之Ｋ他命10包，
    及嗣後在其女友高慧如位於台北縣蘆洲市○○路○ 段261 巷
    4 樓之住處起出之Ｋ他命15包、搖頭丸19顆等扣案物，均表
    示為其所有乙節，要與其嗣後在原審坦承系爭扣案毒品均為
    所有之情，乃屬相符（見原審卷(一)第140 頁、卷(二)第19、20
    頁），益證被告在警詢中所為之陳述，應係出於其自由意思
    而為之陳述，並無遭脅迫之情事。此外，製作筆錄之警員洪
    世文迭經於偵查中及原審訊問時，到庭表示為被告製作筆錄
    當時，是在開放之辦公室，皆是一問一答，並全程錄音，被
    告當時之精神正常，警方亦無向被告恐嚇表示如不承認就要
    辦其女友高慧如販毒及施用毒品之情事甚明（偵查卷第 115
    頁、原審卷(一)第57-60 頁）。從而被告一再抗辯其在警局時
    所為之自白係出於警方之脅迫，非出於任意性，不具有證據
    能力云云，殊無足取。
二、次按被告以外之人於偵查中向檢察官所為之陳述，除「顯有
    不可信之情況者」外，得為證據，刑事訴訟法第159條之1第
    2 項定有明文。查證人陳博鉦、沈益帆於偵查中向檢察官所
    為之言詞陳述，均經渠等以證人身分具結在卷，合於法定要
    件，且現階段刑事訴訟法規定檢察官代表國家偵查犯罪、實
    施公訴，依法其有訊問證人之權，證人且須具結，而實務運
    作時，偵查中檢察官向被告以外之人所取得之陳述，原則上
    均能遵守法律規定，不致違法取供，其可信性極高，從而揆
    之前述規定，自具有證據能力。再者，證人陳博鉦原在偵查
    中雖陳稱其在95年5月6日亦曾向被告購買毒品等語，然證人
    沈益帆、陳博鉦2人於95年7月17日檢察官訊問時，則已詳述
    95年5月7日下午實係證人沈益帆向被告購買Ｋ他命，而非陳
    博鉦所購買，但因此次乃陳博鉦請託沈益帆向被告購買，故
    為免沈益帆遭受牽連，兩人方會偽稱是陳博鉦於同年5月6日
    向被告購買之事實，且此陳述核與證人沈益帆所持有000000
    0000行動電話之通聯記錄相符，並不具有「顯有不可信之情
    況」，公訴人嗣後亦據此起訴（即95年5月7日係證人沈益帆
    向被告購買Ｋ他命），惟被告之辯護人卻仍一再爭執證人陳
    博鉦原先所證稱於95年5月6日向被告購毒之證述，認其所稱
    販毒者之外觀特徵與本案被告不符，而主張證人陳博鉦於偵
    查中之證述，有顯不可信之情況云云，應有誤會，附此敘明
    。
三、又按檢察官、檢察事務官、司法警察官或司法警察逮捕被告
    、犯罪嫌疑人或執行拘提、羈押時，雖無搜索票，得逕行搜
    索其身體、隨身攜帶之物件、所使用之交通工具及其立即可
    觸及之處所，刑事訴訟法第130 條訂有明文，此即附帶搜索
    。經查，本件被告販賣Ｋ他命案之查獲經過，係證人陳博鉦
    因施用毒品為警方查獲後，為配合警方調查而以電話與被告
    相約台北縣三重市○○○路53巷口，此經證人陳博鉦於偵查
    中證述在卷，並有警詢筆錄可參（見偵查卷第20、118、196
    頁），故於現場埋伏之警方，見被告與證人陳博鉦碰面後欲
    進行交易之際，即上前詢問，又因被告神色緊張，復在自被
    告身上所掉落之煙盒內發現Ｋ他命10包，遂以販賣毒品現行
    犯身份逮捕被告等情，亦經證人洪世文、余宥蓄到庭證述綦
    詳（原審卷(一)第62、10 6-109頁），足認員警於上揭時、地
    ，因見被告正欲與證人陳博鉦進行買賣毒品交易，為現行犯
    ，復見其持有販賣毒品犯罪之Ｋ他命，顯可疑為犯罪人，其
    等依刑事訴訟法第88條第2項第2款規定，當場逮捕被告，並
    查扣所發現之Ｋ他命10包，核無違誤。至於嗣後在台北縣蘆
    洲市○○○路261號4樓所查獲之Ｋ他命15包、如附表所示第
    二級毒品19顆、帳冊1 本等物，則係被告為警逮捕後，自行
    供出尚持有其他毒品並主動偕同警員至上址一節，迭經被告
    陳明在卷；又至上址之住處後，互核證人即上揭住處之屋主
    簡佳宏證稱：被告沒有我們家兩道門的鑰匙，家裡的門兩道
    平常都有關起，但是沒有特意去鎖，一推就可以推出，一打
    開就可以打開，當時警員沒有到我房間去找東西，其他房間
    應該也是沒有，因為我一起來，他們就已經在客廳，警員應
    該也沒有在我女兒高慧如房間內搜索東西，因為我女兒的房
    間很整齊，沒有翻箱倒櫃的情形，當時警方扣到的毒品，我
    起來的時候看到已經在客廳的桌上，他們告訴我說這個東西
    是被告拿出來的等語（原審卷(一)第64至67頁），證人高慧如
    在偵查中結證表示：扣案物在我房間的櫃子上查獲，當時甲
    ○○帶同警方到我家，後來被告帶警方到我房間，被告就拿
    出毒品給警方，毒品是在我房間找到的，當時是甲○○進去
    拿的，而我、簡佳弘和警察都是在客廳等語（偵查卷第91、
    92、111 頁），暨證人洪世文在原審審理中證述：我先在臺
    北縣臺北橋下先查獲被告，被告供稱他有將毒品放在臺北縣
    蘆洲市○○○路261號4樓的住處，所以我們就由被告帶我們
    去，當我們到達該上址之住處時，被告說門沒有鎖，所以由
    被告自己開門讓我們進去，此部分是由被告同意的，我們進
    去之後被告就叫兩聲老婆，高慧如就從房間出來被告帶我們
    到他房間的桌上起出第三級毒品Ｋ他命、搖頭丸及一本帳冊
    ，此部分沒有搜索，這是目視就看到的等語（見本院卷(一)58
    -59 頁），足認當時係因上址住處之大門未鎖，故被告偕同
    警方進入屋內後，再由被告自行進入高慧如之房間取出上揭
    毒品及帳冊，警察人員則未於該處進行任何搜索程序。況本
    件被告在為警逮捕後自行供出尚持有其他毒品，並自願偕同
    警方前往該址，甚且在原審審理中主張此舉係符合自首之要
    件，自堪信當時確係被告自行偕同警方入內並取出毒品、帳
    冊等物。從而本件在台北縣蘆洲市○○○路261號4樓所查獲
    之Ｋ他命15包、如附表所示第二級毒品19顆、帳冊1 本等物
    ，因係被告自行取出，警察人員並無於該處進行任何搜索之
    舉，則被告再抗辯此部分之搜索程序係屬非法搜索，故所扣
    得之扣案物均無證據能力云云，實非可取。
四、卷附臺北市政府警察局95年7 月26日北市鑑毒字第291 號及
    95年9 月26日北市鑑毒字第534 號鑑驗通知書各1 份，係檢
    察官依刑事訴訟法第208 條第1 項規定囑託專業機關所為之
    毒品成分鑑定，依同法第159 條第1 項規定，屬傳聞之例外
    ，有證據能力。
五、再被告以外之人於審判外之陳述，雖不符同法第159條之1至
    第159條之4之規定，但經當事人於審判程序同意作為證據，
    法院審酌該言詞陳述或書面陳述作成時之情況，認為適當者
    ，亦得為證據；當事人、代理人或辯護人於法院調查證據時
    ，知有第159條第1項不得為證據之情形，而未於言詞辯論終
    結前聲明異議者，視為有前項之同意，此據同法第159條之5
    規定甚明。查除上揭已論及之相關證據，暨已經原審傳訊到
    院而採行交互詰問程序之證人陳博鉦、簡佳宏、洪世文、余
    宥蓄等人之供述證據外，本判決後引之被告以外之人於審判
    外之陳述，固均屬傳聞證據，惟被告及其等辯護人就該等審
    判外陳述之證據能力，於原審準備程序均表示不予爭執（本
    件被告嗣於96年3月5日準備程序程序，更已主張就原爭執部
    分之證據能力，均不再爭執），且迄至原審言詞辯論終結前
    ，就該等證據資料之證據能力亦未再聲明異議，而公訴檢察
    官於原審準備程序期日中則表示該等證據資料均有證據能力
    。本院審酌該等證據資料製作時之情況，尚查無違法不當及
    證明力明顯過低之瑕疵，亦認為以之作為證據應屬適當，故
    揆諸前開法律規定與說明，爰逕依刑事訴訟法第159條之5規
    定，認該等證據資料均例外有證據能力。
貳、認定本案事實所憑證據及理由：
一、訊據被告對於上揭毒品係被告偕同警方前往其女友高慧如位
    於臺北縣蘆洲市○○○路261號4樓之住處後，由被告親自取
    交予警方，是警察查扣上開毒品之程序，並無瑕疵，而具證
    據能力等節，業於前述論斷甚詳。
二、訊據被告矢口否認有何販賣Ｋ他命之犯行，抗辯：伊並無販
    賣毒品，沈益帆與陳博鉦伊都不認識，也沒有見過面，縱有
    交付毒品予陳博鉦，亦僅為轉讓云云。經查：
  (一)就販賣毒品予沈益帆部分：
  1.查95年5 月7 日18時11分許，證人沈益帆先以其所有000000
    0000行動電話號碼，與被告所有0000000000行動電話聯繫購
    買毒品後，隨即在台北縣三重市○○路附近，交付1950元予
    被告，並取得重量約1.8 公克之Ｋ他命3 包而完成購買毒品
    之交易等情，已據證人沈益帆於偵查中證述：「（問：為何
    5 月7 日你用你的手機0000000000跟被告朱0000000000聯繫
    並約在三重福德北路，是否為警查獲施用毒品的前一天向被
    告朱買毒品到陳博鉦家裡？）是。」、「（問：是否有跟被
    告朱購買毒品？）我於95年5 月7 日跟甲○○購買3 包K 他
    命，共1950元，3 包總共約1.8 公克，我沒帶磅秤去秤，確
    實的重量我不確定。我跟被告約在台北縣台北橋下的三和路
    的路邊。」、「（問：95年5 月7 日向被告買的毒品何去？
    ）因陳博鉦告訴我他身體痛，所以想要麻醉自己，我就跟被
    告買毒品給陳博鉦施用。」、「（問：為何之前稱毒品是陳
    博鉦自己買的？）因為陳博鉦叫我去買毒品，所以怕我因為
    這個案子受到牽連，所以我們才說這個案子是陳博鉦自己買
    的。」甚詳（偵查卷第271 頁），而證人沈益帆在偵查中所
    為之前揭陳述，並無顯無不可採信之情況，核具證據能力，
    已於前述，且此部分之證述，互核與證人陳博鉦當日所述：
    我當天施用的毒品是我自己原本就剩下了，沈自己也有帶一
    些來我家。但是當天我們還沒開始施用就被我媽發現了。」
    相符（偵查卷第270-271頁），更與證人沈益帆所有 000000
    0000號行動電話號碼之雙向通聯記錄中，顯示沈益帆曾於 5
    月7 日17時54分20秒至28秒間及18時11分33秒至18時12分24
    秒間，分別以其上揭電話，撥打被告所持有之0000000000號
    門號2次，基地台位置均為台北縣三和路2段37號頂樓平台，
    之後證人沈益帆之前揭電話於同日18時41分51秒至57秒間曾
    撥打至證人陳博鉦所有之門號0000000000號，基地台位置為
    台北市○○區○○路4段8號東方高中附近，靠近證人陳博鉦
    之住處等通聯內容吻合（詳偵查卷第213頁），自堪採信。
  2.雖被告抗辯其與沈益帆並不認識，有時見到不熟悉號碼之來
    電顯示，並不會接聽，故其與證人沈益帆間縱有前揭通聯記
    錄，亦無法推論有販毒予沈益帆之事實云云。惟查，依前揭
    通聯記錄顯示，證人沈益帆與被告在95年5月7日下午之二次
    通話時間分別為8 秒、51秒，此客觀事實已與被告辯稱不會
    接聽不認識之來電之情，已不相同。又衡以販賣毒品行為係
    警方極力查緝之嚴重犯罪行為，其刑責甚重，此為一般人所
    週知之事實，被告既坦承與證人沈益帆、陳博鉦均不認識，
    證人沈益帆、陳博鉦又有施用毒品之犯行，則其等對供陳他
    人販賣毒品犯行之後果，應知之甚明，是其等在與被告並無
    任仇懟怨隙之情形下，應無誣陷被告，以使被告無端遭受重
    刑追訴，並致己罹於誣告偽證罪責之理，足信證人沈益帆、
    陳博鉦之證詞為可採。
  3.從而被告確實有於前揭時、地以1,950元之價格販售Ｋ他命3
    包約1.8 公克予沈益帆1 次之犯行，已臻明確，堪以認定。
  (二)販賣海洛因予陳博鉦部分：
  1.查證人陳博鉦於95年5 月8 日14時18分，在台北市政府警察
    局大安分局先以其所有號碼0000000000行動電話撥打被告所
    使用0000000000行動電話號碼，約定購買Ｋ他命10包後，被
    告遂前往台北市三重市○○○路53巷口，然兩人於當日15時
    許見面後但尚未完成交付Ｋ他命10包及價金6,500 元予對方
    之際，即為現場埋伏之警員洪世文、余宥蓄查獲等情，已據
    證人陳博鉦、洪世文、徐宥蓄等人在偵查或原審審理時證述
    綦詳，且有證人陳博鉦所執有門號0000000000之行動電話之
    雙向通聯記錄，顯示其在95年5 月8 日14時18分許曾撥打至
    門號00 00000000 行動電話，通話時間為38秒，基地台位置
    為台北市○○○路○ 段124 號（靠近大安分局），嗣於該日
    14 時55 分許，再撥打至門號0000000000行動電話，通話時
    間12 秒 ，基地台位置則為台北縣三重市○○○路4 號11樓
    等情可資佐證（見偵查卷第137 頁），並有現場查獲之Ｋ他
    命10包及嗣後簡佳宏住處內查獲之Ｋ他命15包可資佐證，該
    Ｋ他命25包經送臺北市政府警察局鑑定後，確實含有第三級
    毒品愷他命之成分，有該局95年7月26日北市鑑毒字第291號
    鑑驗通知書1份可憑（偵查卷宗第317頁），已足信為實在。
  2.被告固不否認於95年5 月8 日下午，接獲陳博鉦之電話後，
    與其約在臺北縣三重市○○○路53巷口碰面後，旋即為警當
    場逮捕，並自其身上查扣Ｋ他命10包之事實，惟抗辯係因為
    有一位自稱「小黑」的朋友撥打電話來，因其與「小黑」許
    久未聯絡，想知道「小黑」之近況，才會前往赴約地點，至
    於被警察查扣之Ｋ他命10包是之前一直放在外套口袋忘記取
    出，並非要帶到現場與陳博鉦交易毒品云云。然查，被告當
    日身上所攜帶之毒品為Ｋ他命10包，該種類暨數量，與證人
    陳博鉦本欲購買之毒品內容及數量係屬相同，且此10包Ｋ他
    命係在被告隨身攜帶之煙盒內起出，而非在其外套內搜得，
    又酌以被告倘為知悉「小黑」之聯絡方式，僅需於電話內詢
    問即可，無需特意為此前往赴約地點，故被告辯稱係為了要
    知道友人「小黑」之聯絡方式才會前往與不認識之證人陳博
    鉦赴約之情，顯已悖離常情，實難採憑。再本件證人陳博鉦
    係因施用毒品案件，於警局接受詢問時，為配合警察查出販
    毒來源，因而撥打被告前揭0000000000行動電話向被告表示
    欲進行交易，嗣後兩人於三重市○○○路53巷口碰面後，旋
    為警逮捕，此有警詢筆錄及證人陳博鉦在偵查中之證詞可稽
    （詳偵查卷第20、118、196頁），故本案被告與證人陳博鉦
    在上揭時、地見面之目的係為進行Ｋ他命交易之事實，已甚
    明確，被告猶執前詞置辯，誠屬無據。
  3.被告之辯護人雖再主張證人陳博鉦配合警方因而撥打電話予
    被告佯稱買毒，係屬陷害教唆，不構成犯罪云云。惟按「陷
    害教唆」足以阻斷犯罪之成立，係以被告原無犯罪之意，全
    因教唆人之教唆始萌犯意而行為者，始足當之，若被告原本
    即有犯罪之意，僅因教唆人之教唆而彰顯其犯行，自無何陷
    害可言，不得援引陷害教唆之名義，充作其免責之藉口；亦
    即被告自始即有販賣毒品之犯意，警方係為取得證據，方授
    意施用者再佯稱購買，待其攜帶毒品前來，著手於販賣行為
    時，加以逮捕，要與行為人原無犯罪之故意，僅因遭受陷害
    教唆始為之者，迥然有別，上開證據，自不能指為非法取得
    之證據（最高法院94年度台上字第6174號、93年度台上字第
    4426號、92年度台上字第3303號、91年度台上字第5396號等
    裁判意旨足資參照）。本案固先由警方查獲陳博鉦，由其供
    出Ｋ他命來源後，經警授意向被告佯稱欲購買Ｋ他命，以誘
    捕偵查之方式而查獲被告，但本案被告於前一日即曾販售毒
    品予證人沈益帆，已於前述，故被告原已具有販賣Ｋ他命之
    故意，要屬明確，是經證人陳博鉦再與被告聯絡購買Ｋ他命
    後，由被告攜帶Ｋ他命10包欲交與證人陳博鉦，雙方於交易
    毒品之際而為警查獲，則因被告原即有販賣安非他命之意，
    而非因證人陳博鉦配合警方誘捕所致，與所謂之「陷害教唆
    」自有區別。被告辯護人前揭抗辯，亦非可採，就被告此部
    分之行為，仍應論以販賣第三級毒品未遂罪。
  (三)又非法販賣Ｋ他命係政府嚴予查緝之違法行為，非可公然為
    之，且不論是以何形式包裝之Ｋ他命，均可任意分裝或增減
    其份量，而每次買賣之價量，亦隨時隨雙方關係之深淺、當
    時之資力、需求程度及對行情之認知等因素，機動的調整，
    因之販賣之利得，除經坦承犯行，或價量均達到明確外，委
    難查得實情，職是之故，縱未確切查得販賣賺取之實際差價
    ，但除別有事證，足認係按同一價格轉讓，確未牟利外，尚
    難執此認非法販賣之事證有所不足，致知過坦承者難辭重典
    ，飾詞否認者反得逞僥倖，而失情理之平；且Ｋ他命價格非
    低，取得不易，凡為販賣之不法勾當者，苟無利可圖，應無
    甘冒被查緝法辦重刑之危險，平白無端義務為該買賣之工作
    ，是其販入之價格必較售出之價格低廉，而有從中賺取買賣
    差價牟利之意圖及事實，應屬合理之認定。是本案被告矢口
    否認有販售Ｋ他命予證人陳博鉦、沈益帆之犯行，而證人沈
    益帆、陳博鉦於本件亦僅供陳等其向被告所購買Ｋ他命之價
    格，使本院無從確認被告販賣所得之利潤。然以本案而言，
    被告與證人間既非親故至交，被告更表示不認識證人陳博鉦
    、沈益帆等二人，是其苟無利得，豈會甘冒重刑之風險，一
    接獲渠等之電話，即前往相約地點與之見面並交付毒品之理
    ，是被告交付Ｋ他命予證人沈益帆、陳博鉦，並分別收受或
    欲收受1,950元、6,500元之對價，堪認被告有販賣Ｋ他命之
    意圖甚為明顯。至被告嗣後雖辯稱其係以1,000 元購入Ｋ他
    命，卻以650 元之價格交付予陳博鉦，顯見其之行為係屬轉
    讓毒品而非販賣毒品云云，然被告就伊係以1,000 元之代價
    購入系爭Ｋ他命之情，並未提出任何佐證，亦無數量或重量
    可供計算比較，且其此部分之抗辯，又與前揭所述之常情明
    顯不符，自難逕採為對被告有利之認定。
  (四)綜上所述，本案被告於95年5 月7 日下午18時11分許，曾以
    1,950 元之代價出Ｋ他命予沈益帆1 次，復於95年5 月8 日
    15時許，欲以6,500 元之價格販賣Ｋ他命約5 公克給陳博鉦
    等事實，均事證明確，堪予認定，應依法論科。
  (五)被告雖請求傳訊證人陳博鉦、沈益帆、洪世文、余宇蓄等人
    。惟查：被告於原審對於陳博鉦、沈益帆、於警訊、檢察官
    偵查中之證言並不爭執其證據能力，已如前述，且該等證人
    於原審偵、審中亦已傳訊，本院自無再傳訊之必要。
、論罪科刑部分：
一、查被告行為後，刑法部分條文業於94年2 月2 日修正公布，
    95年7 月1 日施行。修正前刑法第11條規定：「本法總則於
    其他法令有刑罰之規定者，亦適用之。但其他法令有特別規
    定者，不在此限」，修正後則規定：「本法總則於其他法律
    有刑罰或保安處分之規定者，亦適用之。但其他法律有特別
    規定者，不在此限」。準此，本件被告所犯違反毒品危害防
    制條例之罪，無論於刑法修正前、後，均有刑法總則之適用
    。而修正後刑法第2 條第1 項規定：「行為後法律有變更者
    ，適用行為時之法律；但行為後之法律有利於行為人者，適
    用最有利於行為人之法律」，係規範行為後法律變更所生新
    舊法比較適用之準據法，於新法施行後，應適用修正後刑法
    第2 條第1 項之規定，為「從舊從輕」之比較。又法律變更
    之比較適用，比較時應就罪刑有關之共犯、未遂犯、想像競
    合犯、牽連犯、連續犯、結合犯，以及累犯加重、自首減輕
    暨其他法定加減（如身分加減）與加減例等一切情形，綜其
    全部罪刑之結果而為比較；且就比較之結果，須為整體之適
    用，不能割裂分別適用各該有利於行為人之法律，此即法律
    變更之比較適用所應遵守之「罪刑綜合比較原則」及「擇用
    整體性原則」（最高法院24年上字第4634號判例、27年上字
    第2615號判例、95年第8 次刑事庭會議決議參照）。經查：
  (一)有關普通未遂犯得減輕其刑規定，新刑法第26條規定為不能
    犯之處罰，原刑法第26條前段未遂規定改列於刑法第25條第
    2 項後段，但關於未遂犯得按既遂犯之刑減輕之規定，新舊
    法並無不同，依新修正刑法「從舊從輕」原則，應適用舊刑
    法第26條前段規定，減輕其刑。
  (二)被告行為後，刑法第56條連續犯之規定，業於94年2月2日修
    正公布刪除，並於95年7月1日施行，則被告之前揭犯行，因
    行為後新法業已刪除連續犯之規定，此刪除雖非屬犯罪構成
    要件之變更，但顯已影響行為人刑罰之法律效果，自屬法律
    有變更，而依新刑法既已刪除連續犯之規定，則被告所犯上
    述販賣安非他命之數行為依數罪併罰之規定分論併罰，則依
    刑法第2條第1項規定之「從舊從輕」原則，比較新、舊法結
    果，適用被告之行為時法律即修正前刑法論以連續犯，以一
    罪論，較有利於被告。
  (三)經綜合前述各項罪刑法律變更，整體為「從舊從輕」之比較
    結果，應一體適用被告行為時即舊刑法之規定，較有利於被
    告。
  (四)至刑法關於沒收之規定，修正後條文固作有修正文字以使適
    用更期明確，但無影響刑罰之法律效果，應屬文字修正，非
    屬法律之變更，無庸為新舊法比較，應適用裁判時之新刑法
    第38條規定，附此敘明。
二、查被告甲○○販賣Ｋ他命予證人沈益帆1 次之犯行，核其所
    為係犯毒品危害防制條例第4條第3項之販賣第三級毒品罪既
    遂罪，於95年5月8日出售Ｋ他命予證人陳博鉦之犯行，雖已
    著手上開販賣毒品行為之實行，然尚未完成交付Ｋ他命與收
    受6,500 元之代價時，即遭警上前查獲而不遂，為未遂犯，
    是其所為，係犯同條例第3項、第6項之販賣第三級毒品未遂
    罪。公訴意旨認為被告於95年5月8日，在前述時、地販賣Ｋ
    他命予證人陳博鉦之行為，亦係涉犯毒品危害防制條例第 4
    條第3 項之販賣第三級毒品既遂罪，容有未洽，應予變更為
    同條例第4 條第3項、第6項之販賣第三級毒品未遂罪。又其
    持有Ｋ他命之低度行為，為進而販賣之高度行為所吸收，不
    另論罪。再被告先後多次販賣Ｋ他命既遂及未遂等行為，時
    間緊接，方法相同，均觸犯基本構成要件相同之罪，顯係基
    於概括犯意反覆為之，應依修正前刑法第56條連續犯之規定
    ，論以一販賣第三級毒品既遂罪。
三、原審適用毒品危害防制條例第4條第3項、第6項、第19條第1
    項，刑法第11條前段、第2條第1項前段、修正前刑法第56條
    、第26條前段、刑法第38條第1項第2款，並審酌被告正值青
    盛之年，不思努力進取，明知Ｋ他命、搖頭丸等物，對於人
    體有莫大之戕害，為圖一己之私利，竟漠視毒品之危害性，
    除持有毒品外，亦為販賣毒品犯行，嚴重危害國民身心健康
    及社會風氣，進而敗壞社會治安，且對於販售毒品之犯行不
    能勇於認錯，一再飾詞狡辯，犯罪後之態度非佳，然遭查獲
    販賣毒品之期間為2天，次數僅為2次，兼衡以其無前科之素
    行，有臺灣高等法院被告前案紀錄表可稽，暨其犯罪之動機
    、目的、手段、販售數量及所得利益等一切情狀，量處販賣
    第三級毒品有期徒刑伍年貳月。
四、原審並以先後所查獲之Ｋ他命25包，經送鑑定後，確定含第
    三級毒品Ｋ他命之事實，有前列臺北市政府警察局95年7 月
    26日北市鑑毒字第291號及95 年9月26日北市鑑毒字第534號
    鑑驗通知書各1 份存卷可憑。另前揭第三級毒品Ｋ他命25包
    （驗後共計淨重4.99公克），為被告所有供本件販售第三級
    毒品罪所用之物，所查獲門號0000000000之行動電話ＳＩＭ
    卡1 張，因屬被告所有用以供他人買賣毒品聯絡之物，帳冊
    1本則為記錄販賣Ｋ他命之用，末者，被告以1,950元對價出
    售Ｋ他命予沈益帆1 次之既遂犯行（另出售予證人陳博鉦部
    分因屬未遂，尚無交易所得），是其販賣所得經認定至少為
    1,950 元，乃其因本件犯罪所得之財物，應依毒品危害防制
    條例第19條第1項規定沒收之，1,950元如全部或一部不能沒
    收時，以其財產抵償之。
五、經核原審認事用法均無不合，被告上訴否認犯罪，核無理由
    ，應予以駁回。
據上論斷，應依刑事訴訟法第368條，判決如主文。
本案經檢察官張秋雲到庭執行職務。
中    華    民    國    97    年    7    月    24    日
            刑事第十一庭  審判長法  官  張連財
                                法  官  林明俊
                                法  官  楊照男
以上正本證明與原本無異。
如不服本判決，應於收受送達後十日內向本院提出上訴書狀，其
未敘述上訴之理由者並得於提起上訴後十日內向本院補提理由書
（均須按他造當事人之人數附繕本）。
                                書記官  陳秋雄
中    華    民    國    97    年    7     月    24    日
附錄：本案論罪科刑法條全文
毒品危害防制條例第4條：
製造、運輸、販賣第一級毒品者，處死刑或無期徒刑；處無期徒
刑者，得併科新臺幣1,000萬元以下罰金。
製造、運輸、販賣第二級毒品者，處無期徒刑或7 年以上有期徒
刑，得併科新臺幣700萬元以下罰金。
製造、運輸、販賣第三級毒品者，處5 年以上有期徒刑，得併科
新臺幣500萬元以下罰金。製造、運輸、販賣第四級毒品者，處3
年以上10年以下有期徒刑，得併科新臺幣300萬元以下罰金。
製造、運輸、販賣專供製造或施用毒品之器具者，處1年以上7年
以下有期徒刑，得併科新臺幣100萬元以下罰金。
前五項之未遂犯罰之。


司法院資訊處製作；財團法人民間司法改革基金會備份。
